【裁判字號】    98,交訴,294
【裁判日期】    990503
【裁判案由】    肇事逃逸罪等
【裁判全文】
臺灣臺中地方法院刑事判決             98年度交訴字第294號
公  訴  人  臺灣臺中地方法院檢察署檢察官
被      告  甲○○
選任辯護人  王耀賢律師
上列被告因肇事逃逸罪等案件，經檢察官提起公訴（98年度偵字
第19882號），本院判決如下：
    主    文
本件被訴過失致重傷害及過失傷害罪嫌部分均公訴不受理。
    理    由
一、公訴意旨詳如附件起訴書所載。
二、按告訴乃論之罪，告訴人於第一審辯論終結前得撤回其告訴
    ，又告訴經撤回者，應諭知不受理之判決，並得不經言詞辯
    論為之，刑事訴訟法第二百三十八條第一項、第三百零三條
    第三款、第三百零七條分別定有明文。
三、本件被告甲○○經檢察官依刑法第二百八十四條第一項前段
    之過失傷害罪及同條項後段之過失致重傷害罪提起公訴部分
    ，依照同法第二百八十七條前段之規定，均屬告訴乃論之罪
    。茲分別據告訴人陳○欽及紀○榮，均於第一審辯論終結前
    具狀撤回告訴，有撤回告訴狀二份(見本院卷第一九一、一
    九三頁)在卷可稽，揆諸首開說明，爰就被告被訴過失傷害
    及過失致重傷害罪嫌部分，均不經言詞辯論，諭知不受理之
    判決(被告其餘被訴肇事逃逸罪嫌部分另行審結)。
據上論斷，應依刑事訴訟法第三百零三條第三款、第三百零七條
，判決如主文。
中    華    民    國    99    年    5     月    3     日
                  交通法庭  審判長法  官  江奇峰
                                  法  官  郭書豪
                                  法  官  林學晴
以上正本證明與原本無異。
如不服本判決應於收受判決後10日內向本院提出上訴書狀，並應
敘述具體理由；其未敘述上訴理由者，應於上訴期間屆滿後20日
內向本院補提理由書（均須按他造當事人之人數附繕本）「切勿
逕送上級法院」。
                                書記官  江慧貞
中    華    民    國    99    年    5     月    3     日
附件
臺灣臺中地方法院檢察署檢察官起訴書
                                     98年度偵字第19882號
    被      告  甲○○  男  44歲（民國○○年○月○日生）
                        住臺中縣梧棲鎮○○路43號
                        居臺中縣梧棲鎮○○○路51號
                        國民身分證統一編號：Ｚ000000000號
                乙○○  男  28歲（民國○○年○月○日生）
                        住臺中縣清水鎮○○路392巷22號
                        國民身分證統一編號：Ｚ000000000號
                戊○○  男  23歲（民國○○年○月○○日生）
                        住臺中縣清水鎮○○路160巷3之3號
                        國民身分證統一編號：Ｚ000000000號
上列被告因公共危險等案件，業經偵查終結，認應該提起公訴，
茲將犯罪事實及證據並所犯法條分敘如下：
        犯罪事實
一、甲○○於民國98年5月2日凌晨4時30分許，駕駛車牌號碼063
    8-UE號自小客車，沿臺中縣梧棲鎮○○路由東往西方向直行
    ，於行經梧棲鎮○○路與四維路之交岔路口時，理應遵守閃
    光黃燈之號誌管制，應減速接近，注意安全小心通過，且應
    遵守該路段行車時速不得超過50公里，並應注意車前狀況，
    隨時採取必要之安全措施。而依當時天候晴朗，夜間無照明
    ，道路平坦無缺陷，視距良好，尚無不能注意之情事，竟疏
    未注意及此，竟以時速6、70公里之速度超速行駛，適有陳
    ○○（為12歲以上、未滿18歲之少年，真實姓名年籍詳卷）
    無照騎乘車牌號碼652-DNE號普通重機車，後座搭載紀○○
    （為12歲以上、未滿18歲之少年，真實姓名年籍詳卷），沿
    臺中縣梧棲鎮○○路由西往東方向騎乘至四維路口，欲左轉
    四維路，亦未遵守閃光黃燈之號誌管制，應減速接近，應減
    速接近，注意安全小心通過之規定，上開2車因而在前揭交
    岔路口發生碰撞，甲○○車輛之車頭撞上陳○○機車之右側
    車身，致陳○○、紀○○均摔落倒地，陳○○受有血尿疑似
    輕微腎藏挫傷、左側第一腰椎橫骨骨折、四肢擦傷等傷害、
    紀○○則受有頭部外傷合併廣泛性軸突損傷及腦室內出血、
    右側股骨骨折、右側脛骨及腓骨開放性骨折、上呼吸道阻塞
    合併呼吸急迫、肺炎及中樞神經系統遺存永久不可恢復障害
    之重傷害。詎甲○○知悉肇事後，明知陳○○等2人受有傷
    害，竟僅下車短暫察看，並未留待現場為必要之救護措施，
    反為避免遭受刑事訴追，由隨後到場之友人洪錫彰將其載回
    住處，而逕自離開現場。洪錫彰俟後則再獨自回到現場，並
    撥打電話給友人戊○○，要求戊○○到場幫忙處理，於戊○○到場後，洪錫彰竟基於教唆頂替之犯意，唆使戊○○頂替
    為駕駛車牌號碼0638-UE號自小客車之肇事者。戊○○同意
    後，遂基於頂替之犯意，於警員到場處理時，向警員吳禎哲
    自首為肇事者。嗣於同日上午，戊○○至醫院探視傷者，得
    知紀○○傷勢嚴重後，始向陳○○之父丁○○坦承並非肇事
    者，丁○○再轉告紀○○之父丙○○，丙○○隨即向員警表
    示肇事者非戊○○一事，始為警知悉上開頂替情事，並經警
    通知戊○○於同日晚上9時許，至派出所說明後，而查獲上
    情。
二、案經紀○○之父紀○榮委由洪錫欽律師及陳姿君律師、陳
    ○○之父陳○欽訴由臺中縣警察局清水分局報告偵辦。
        證據並所犯法條
一、訊據被告甲○○固坦承上揭超速駕駛之事實，惟矢口否認有
    何過失傷害、肇事逃逸之犯行，辯稱：對方騎很快衝出來，
    碰撞後，因其汽車安全氣囊爆開撞到胸部，其頭暈，現場離
    其住處約50公尺，乙○○先將其送回住處，乙○○再回到現
    場處理云云；被告乙○○則矢口否認有何教唆頂替之犯行，
    辯稱：伊是叫被告戊○○來幫忙處理，結果被告戊○○以為
    伊叫他頂替肇事者云云；被告戊○○則對於上揭頂替之犯行
    坦承不諱。惟查：
（一）被告甲○○涉犯過失傷害、肇事逃逸之部分：
      被告甲○○駕駛之自小客車，沿臺中縣梧棲鎮○○路由東
      往西方向直行，在臺中縣梧棲鎮○○路與四維路之交岔路
      口，撞上陳○○所騎乘、欲左轉之機車右側車身，致陳○○、紀○○受如犯罪事實欄所示之傷害等情，有道路交通
      事故現場圖、道路交通事故調查報告表（一）（二）、現
      場照片8張、被害人陳○○之童綜合醫院一般診斷書2張、
      被害人紀○○之童綜合醫院一般診斷書3張、臺中縣警察
      局舉發違反道路交通管理事件通知單（陳○○無照騎車）
      影本、臺中縣警察局清水分局道路交通事故當事人登記聯
      單各1張、臺中縣警察局交通事故肇事人自首情形紀錄表2
      張、車號查詢重機車車籍（車牌號碼652-DNE號機車）、
      車號查詢汽車車籍（車牌號碼0638-UE號自小客車）、監
      視器翻拍畫面14張及監視器錄影光碟1片等在卷可稽，堪
      信為真。再按汽車駕駛人應注意車前狀況，並隨時採取必
      要之安全措施，且行駛至交岔路口，其行進應遵守燈光號
      誌，道路交通安全規則第94條第3項、第102條第1項第1款
      定有明文。被告甲○○駕車自應注意上述道路交通安全規
      定。且依當時天候晴朗，夜間無照明，道路平坦無缺陷，
      視距良好，尚無不能注意之情事，竟疏未注意前方車輛動
      態，復未依照閃光黃燈之號誌管制，減速接近，注意安全
      小心通過，以致肇事，致被害人陳○○、紀○○受傷，被
      告甲○○之駕車行為應有過失。另被告甲○○肇事後，未
      留待現場為必要之救護措施，即逕自離開現場，於翌（3
      ）日晚上9時許，為警通知後，始至梧棲派出所製作筆錄
      承認為肇事者，堪認其主觀上自始即有肇事逃逸之犯意。
      綜上，被告甲○○犯嫌已堪認定。
（二）被告乙○○涉犯教唆頂替之部分：
      經查：訊之被告戊○○於偵訊時以證人身分結稱：「他（
      指被告乙○○）叫我承認車子是我開的，我當時不知道傷
      者這麼嚴重的情況下答應他。」等語屬實，復參以被告甲○○於偵訊時以證人身分結證：「…到了98年5月3日中午
      ，乙○○跟我說，他把我的話聽錯了，所以他幫我找人到
      派出所幫我做筆錄。」等語無訛，再衡情被告戊○○與被
      告甲○○並不認識，被告戊○○與被告乙○○則為朋友，
      其間若無被告乙○○之請託，被告戊○○應無主動為被告
      甲○○承擔刑責之可能。此外，有被告乙○○所使用之行
      動電話0000-000000號通聯調閱查詢單1份在卷可佐。堪認
      事發時，被告乙○○確有撥打電話給被告戊○○，要求被
      告戊○○到現場，進而要求被告戊○○承認為肇事者之事
      。是被告乙○○之犯嫌已堪認定。
（三）被告戊○○頂替之部分：
      除被告戊○○坦承不諱外，業據同案被告甲○○、洪信珍
      於警詢及偵訊時證稱無訛，復經證人丁○○、警員吳禎哲
      等於偵訊時結稱屬實。此外，有臺中縣警察局交通隊梧棲
      小隊處理道路交通事故談話紀錄表1份附卷可憑。足認被
      告戊○○之自白與事實相符，是被告戊○○之犯嫌亦堪認
      定。
二、核被告甲○○所為，係犯刑法284條第1項前、後段之過失傷
    害、過失致重傷、第185條之4之肇事逃逸罪嫌；被告乙○○
    所無，係犯刑法第29條、第164條第2項之教唆頂替罪嫌；被
    告戊○○所為，係犯刑法第164條第2項之頂替罪嫌。又被告
    甲○○以1過失行為，觸犯刑法第284條第1項前、後段之過
    失傷害罪及過失致重傷罪，為想像競合犯，請從一重論以刑
    法第284條第1項後段之過失致重傷罪。再被告甲○○所犯過
    失致重罪罪與肇事逃逸罪2罪間，犯意各別，行為互殊，請
    予分論併罰。
三、報告意旨另以：被告戊○○於警詢中為頂替被告甲○○，而
    自稱係本件車禍事故之肇事者，使警方因此製作與實情不符
    之警詢筆錄，另涉犯刑法第214條使公務員登載不實之罪嫌
    。惟按刑法第214條所謂使公務員登載不實事項於公文書罪
    ，須一經他人之聲明或申報，公務員即有登載之義務，並依
    其所為之聲明或申報予以登載，而屬不實之事項者，始足構
    成。若其所為聲明或申報，公務員尚須為實質之審查，以判
    斷其真實與否，始得為一定之記載者，即非本罪所稱之使公
    務員登載不實。最高法院著有70年臺上字第1710號判例可資
    參照。經查，被告戊○○固於警詢中偽稱自己係本件車禍事
    故之肇事者，惟調查犯罪事實及過失致傷害之行為人，係員
    警之責任，並非應訊之人為自白，員警即可率爾認定該應訊
    之人為犯罪行為人，故員警就對於被告戊○○是否為本件車
    禍事故之行為人，有實質審查之義務，從而難以認定被告戊○○此部份之行為涉有使公務員登載不實之罪嫌。此外，復
    查無其他積極證據足以認定涉有何刑法第214條之犯嫌，故
    應認被告戊○○此部份之罪嫌尚有不足。然若被告戊○○此
    部分之行為成立犯罪，亦與前述頂替罪之犯行有裁判上一罪
    之關係，爰不另為不起訴處分，附此敘明。
四、依刑事訴訟法第251條第1項提起公訴。
    此  致
臺灣臺中地方法院
中    華    民    國    98    年     9    月    18    日
                              檢  察  官  林  煒  容
本件正本證明與原本無異
中    華    民    國    98    年    9     月    24    日
                              書  記  官  林  美  慧
參考法條：
刑法第164條第1項：藏匿犯人或依法逮捕拘禁之脫逃人或使之隱
避者，處2年以下有期徒刑、拘役或5百元以下罰金。
刑法第164條第2項：意圖犯前項之罪而頂替者，亦同。
刑法第185條之4：駕駛動力交通工具肇事，致人死傷而逃逸者，
處 6 月以上 5 年以下有期徒刑。
刑法第284條第1項：因過失傷害人者，處6月以下有期徒刑、拘
役或5百元以下罰金，致重傷者，處1年以下有期徒刑、拘役或5
百元以下罰金。


司法院資訊處製作；財團法人民間司法改革基金會備份。
